臺灣高雄地方法院刑事裁定
111年度聲字第836號
聲明異議人
即  受刑人 鄭麗芳

                    籍設高雄市○鎮區○○路000號（高雄市      前鎮戶政事務所）

上列聲明異議人因對檢察官就受刑人不准易服社會勞動之執行指
揮（臺灣高雄地方檢察署111年度執字第3243號）聲明異議，本
院裁定如下：
    主  文
異議駁回。
    理  由
一、異議意旨如附件所示。
二、按受刑人或其法定代理人或配偶以檢察官執行之指揮為不當
    者，得向諭知該裁判之法院聲明異議，刑事訴訟法第484 條
    定有明文。次按犯最重本刑為五年以下有期徒刑以下之刑之
    罪，而受六月以下有期徒刑或拘役之宣告者，得以新臺幣一
    千元、二千元或三千元折算一日，易科罰金。但易科罰金，
    難收矯正之效或難以維持法秩序者，不在此限。依前項規定
    得易科罰金而未聲請易科罰金者，得以提供社會勞動六小時
    折算一日，易服社會勞動。受六月以下有期徒刑或拘役之宣
    告，不符第一項易科罰金之規定者，得依前項折算規定，易
    服社會勞動。前二項之規定，因身心健康之關係，執行顯有
    困難者，或易服社會勞動，難收矯正之效或難以維持法秩序
    者，不適用之，刑法第41條第1 項、第2 項、第3項、第4 
    項分別定有明文。又所謂「難收矯正之效」及「難以維持法
    秩序」，乃立法者賦與執行檢察官得依具體個案，考量犯罪
    特性、情節及受刑人個人特殊事由，審酌應否准予易科罰金
    、易服社會勞動之裁量權，檢察官就此項裁量權之行使，僅
    於發生裁量瑕疵之情況時，法院始有介入審查之必要，倘檢
    察官之執行指揮已就刑法第41條第1 項但書、第4 項所指之
    情形妥為考量，則難認其裁量權之行使有何違法或不當可言
    。易言之，執行檢察官就受刑人是否確因易科罰金或易服社
    會勞動，有難收矯正之效，或難以維持法秩序之情事，有判
    斷之權限，法院僅得審查檢察官為刑法第41條第1 項但書、
    第4 項之裁量時，其判斷之程序有無違背法令、事實認定有
    無錯誤、其審認之事實與刑法第41條第1 項但書、第4 項之
    裁量要件有無合理關連、有無逾越或超過法律規定之範圍等
    問題外，原則上不宜自行代替檢察官判斷受刑人是否有上開
    情事，即僅於檢察官上開裁量權之行使，有前述未依法定程
    序進行裁量，超越法律授權裁量範圍等情事時，法院始有介
    入審查之必要（最高法院99年度台抗字第899 號、100 年度
    台抗字第647 號裁定意旨可資參照）。是易科罰金或易服社
    會勞動應否採行，專屬刑罰之執行技術問題，是否准予易科
    罰金或易服社會勞動，立法權已賦予執行檢察官裁量之權，
    司法權應予尊重；若謂一旦經判決為得易科罰金或得易服社
    會勞動之刑者，執行機關即須准予易科罰金或易服社會勞動
    ，顯係違反憲法權力分立之原則；倘執行檢察官於執行處分
    時已依據不准易科罰金或不得易服社會勞動之具體理由，且
    未有逾越法律授權或專斷等濫用權力之情事，自不得遽謂執
    行檢察官之執行指揮為不當。
三、經查：
　　異議人於民國104年間因犯詐欺取財罪、行使偽造私文書罪
    ，經本院以105年度審訴字第2238號判決判處有期徒刑2月、
    2月確定（第一案）；又因犯詐欺取財罪，經本院以107年度
    審易字第206號判決判處有期徒刑3 月、3月、6月，判處有
    期徒刑3月部分（共2罪）因而確定，而判處有期徒刑6月部
    分，因檢察官提起上訴，經臺灣高等法院高雄分院以107年
    度上易字第400號判決上訴駁回確定（第二案）；又因犯侵
    占罪、詐欺取財罪，經本院以106年度易字第477號判決判處
    有期徒刑4月、6月確定（第三案）；異議人本件聲明異議之
    客體，則係因其犯誣告罪，經本院以111年度簡字第482號判
    決判處有期徒刑3月確定，異議人欲聲請易服社會勞動，惟
    經執行檢察官以，異議人係三犯以上且每犯皆因故意犯罪而
    受有期徒刑宣告之累犯，難收矯正之效或難以維持法秩序為
    由，不准易服社會勞動等情，業經本院依職權調取高雄地檢
    署111 年度執字第3243 號案卷核閱無訛，並有得易服社會
    勞動案件審查表附卷可查，堪認屬實。
四、參諸法務部為使檢察機關辦理易服社會勞動在執行作業上有
    統一客觀之標準可循而訂定之「檢察機關辦理易服社會勞動
    作業要點」第5點第8款明文規定：「有下列情形之一者，應
    認有「確因不執行所宣告之刑，難收矯正之效或難以維持法
    秩序」之事由：1.三犯以上且每犯皆因故意犯罪而受有期徒
    刑宣告之累犯。2.前因故意犯罪而受逾六月有期徒刑之宣告
    ，執行完畢或赦免後，五年以內故意再犯本案而受有期徒刑
    之宣告者。3.前因故意犯罪於假釋中，故意再犯本案而受有
    期徒刑之宣告者。4.三犯以上施用毒品者。5.數罪併罰，有
    四罪以上因故意犯罪而受有期徒刑之宣告者。」依照異議人
    上開第一案、第二案、第三案之前科紀錄，已屬檢察機關辦
    理易服社會勞動作業要點第5點第8款第1目所規定「三犯以
    上且每犯皆因故意犯罪而受有期徒刑宣告之累犯」之情形，
    檢察官因認異議人如不執行本案所宣告之刑，難收矯正之效
    或難以維持法秩序，故不准易服社會勞動，予以發監執行，
    核其執行之指揮，乃本其法律所賦與指揮刑罰執行權之行使
    ，對於具體個案所為之判斷，已說明理由，並與前揭卷證所
    顯示之客觀情形相合，難謂有何逾越法律授權、專斷及濫用
    權力等瑕疵情事，於法並無違誤。
五、至異議人以自身患有糖尿病為由，請求撤銷不准易服社會勞
    動之執行指揮等語。惟按罹患疾病經醫師評估認需密切觀察
    及處置之受刑人，得於監獄病舍或附設之病監收容之，監獄
    行刑法第58條定有規定。再按收容對象發生疾病、傷害事故
    或生育時，應優先於矯正機關內就醫；其時間及處所，由矯
    正機關排定之。矯正機關內不能為適當診療、檢查（驗）或
    有醫療急迫情形，經矯正機關核准者，得戒護移送保險醫事
    服務機構就醫，全民健康保險保險對象收容於矯正機關者就
    醫管理辦法第3條第1項定有明文。是監所可視異議人患病之
    情形，或予病舍、病監收容，或由監所之醫療設施給予適當
    之治療，倘若有不足之處，監所亦有戒護就醫制度，應足以
    照護異議人之身體健康及生命安全，異議人以其身體因素為
    由，主張檢察官執行指揮命令不當而聲明異議，尚屬無據。
    從而，異議人執上述事由請求撤銷該執行處分，核無理由，
    應予駁回。
六、據上論斷，依刑事訴訟法第486 條，裁定如主文。
中　　華　　民　　國　　111 　年　　6 　　月　　20　　日
                  刑事第十四庭  法  官  胡慧滿
以上正本證明與原本無異。
如不服本裁定，應於收受送達後5 日內向本院提出抗告狀。
中　　華　　民　　國　　111 　年　　6 　　月　　20　　日
　　　　　　　　　　　　　　　　書記官　陸艷娣